【裁判字號】    98,上易,364
【裁判日期】    980825
【裁判案由】    侵權行為損害賠償
【裁判全文】
臺灣高等法院民事判決                 98年度上易字第364號
上  訴  人  甲○○
訴訟代理人  魯寶文律師
被上  訴人  乙○○
上列當事人間侵權行為損害賠償事件，上訴人對於中華民國98年
2 月24日臺灣板橋地方法院97年度訴字第2161號第一審判決提起
上訴，本院於民國98年8 月4 日言詞辯論終結，判決如下：
    主  文
上訴駁回。
第二審訴訟費用由上訴人負擔。
    事實及理由
一被上訴人起訴主張：伊於民國（下同）96年10月1 日11時許騎
  車號UYN-168 號機車行經臺北縣三重市○○街50號前，適上訴
  人駕駛車號AX-1530 號自小客車，自該址對面普濟精舍大樓地
  下停車場駛出，欲左轉永福街時，應注意、能注意，卻未注意
  轉彎車應讓直行車先行，即貿然左轉，而撞及伊之機車，致伊
  受有顏面撕裂傷、右側顏面骨折及多處擦傷等傷害，疼痛心憂
  ，復因上訴人不聞不問，導致伊錯失臉部手術時機，右臉骨折
  凹陷無法復原，爰依侵權行為法律關係，請求上訴人賠償醫療
  費用新台幣（下同）6,000 元、往返醫院之交通費用3,000 元
  、伊受傷後20日期間無法工作，損失每月工資800元，共計
  16,000元，及慰撫金600,000 元等語。聲明求為：上訴人應給
  付被上訴人625,000 元，及自起訴狀繕本送達翌日（即97年5
  月17日）起至清償日止按年利率5%計算之利息。
二上訴人以：被上訴人之機車沒有毀損，可見伊未擦撞被上訴人
  ；伊之小客車已行駛至道路中線，被上訴人車速過快，不及閃
  避而跌倒，與有過失；聲請囑託台北縣車輛肇事鑑定委員會鑑
  定等語，資為抗辯。
三原審判命上訴人應給付被上訴人167,108 元（包含醫療費用
  5,908 元、薪資損失11,200元、慰撫金150,000 元），及自97
  年5 月17日起至清償日止按年息5%計算之利息，並依職權宣告
  假執行，另駁回被上訴人其餘之訴。被上訴人對敗訴部分未聲
  明不服。上訴人對敗訴部分提起上訴，聲明求為：(一)原判決不
  利於上訴人部分廢棄；(二)前項廢棄部分，駁回被上訴人在第一
  審之訴。被上訴人則答辯聲明求為駁回上訴。
四得心證之理由如下：
(一)被上訴人主張前揭車禍過程及其所受傷害等事實，業據其提出
  診斷證明書、照片為證（附民卷第3 頁；訴字卷第12、13頁）
  。並有馬偕紀念醫院97年12月17日馬院醫耳字第0970004149號
  函覆被上訴人受傷情形可稽（訴字卷第44頁）。且原法院以97
  年度交簡字第1444號刑事判處上訴人過失傷害罪刑確定，有判
  決書可考（調解卷第5 、6 頁）。本院調取該案件卷宗，查核
  其內所附道路交通事故現場圖、現場照片、車籍資料（見97年
  度偵字第8443號卷第16、22至29、31頁）與被上訴人主張之情
  節相符，堪認被上訴人主張之事實為真正。
(二)上訴人抗辯：被上訴人之機車沒有毀損，可見伊未擦撞被上訴
  人云云。惟查，原法院97年度交簡字第1444號刑事卷宗所附97
  年5 月13日訊問筆錄，記載上訴人自承「告訴人（即被上訴人
  ）閃避之後撞到我車子前保險桿中間」（見該卷宗第13頁）。
  且被上訴人主張其機車有擦撞之刮痕等語，提出照片為證（本
  院卷第19至20頁），上訴人上開抗辯洵非可採。
(三)上訴人抗辯：伊之小客車已行駛至道路中線，被上訴人車速過
  快，不及閃避而跌倒，與有過失云云，並聲請囑託台北縣車輛
  肇事鑑定委員會鑑定。按民法第191 條之2 規定：「汽車、機
  車或其他非依軌道行駛之動力車輛，在使用中加損害於他人者
  ，駕駛人應賠償因此所生之損害。但於防止損害之發生，已盡
  相當之注意者，不在此限。」，是上訴人就上開抗辯事實，應
  負證明之責。經查，上開道路交通事故現場圖、現場照片（見
  97年度偵字第8443號卷第16、22至29頁）固顯示車禍發生時，
  上訴人之小客車車頭已到達道路中線，惟由此車禍後之狀態，
  並無法推知兩造於車禍前之車速、相隔距離，自無從據以認定
  上訴人行駛至道路中線時，被上訴人尚有足夠反應距離，但因
  車速過快而不及閃避等事實。換言之，上訴人應先舉證證明其
  駛出停車場時，與被上訴人之間隔距離後，始有由台北縣車輛
  肇事鑑定委員會鑑定肇事原因之可能性，但上訴人未舉證以實
  其說，其聲請本院以現有卷證資料囑託台北縣車輛肇事鑑定委
  員會鑑定，顯無必要，應認上訴人之抗辯不足採信。
(四)按因故意或過失，不法侵害他人之權利者，負損害賠償責任。
  故意以背於善良風俗之方法，加損害於他人者亦同。不法侵害
  他人之身體或健康者，對於被害人因此喪失或減少勞動能力或
  增加生活上之需要時，應負損害賠償責任。不法侵害他人之身
  體、健康，被害人雖非財產上之損害，亦得請求賠償相當之金
  額。民法第184 條第1 項前段、第193 條第1 項、第195 條第
  1 項分別定有明文。查原判決認定被上訴人因上訴人之不法侵
  害行為，受有醫療費用5,908 元、薪資損失11,200元、慰撫金
  150,000 元，共計167,108 元之損害，為上訴人於本院表明不
  爭執（本院卷第28頁），被上訴人自得本於上開規定，請求上
  訴人賠償167,108 元。
五綜上所述，被上訴人本於侵權行為法律關係，請求上訴人給付
  167,108 元，及自97年5 月17日起至清償日止按年息5%計算之
  利息，為有理由，應予准許。原審判命上訴人如數給付，並依
  民事訴訟法第389 條第1 項第5 款規定，宣告准予假執行，核
  無不合。上訴意旨指摘原判決不當，求予廢棄改判，為無理由
  ，應予駁回。
六據上論結，本件上訴為無理由，依民事訴訟法第449 條第1 項
  、第78條，判決如主文。
中    華    民    國    98    年    8     月    25    日
                    民事第四庭
                        審判長法  官  張劍男
                              法  官  彭昭芬
                              法  官  翁昭蓉
正本係照原本作成。
不得上訴。
中    華    民    國    98    年    8     月    26    日
                              書記官  張淑芬


司法院資訊處製作；財團法人民間司法改革基金會備份。
